【裁判字號】    92,上訴,259
【裁判日期】    920319
【裁判案由】    常業竊盜等
【裁判全文】
臺灣高等法院臺中分院刑事判決                    九十二年度上訴字第二五九號
    上  訴  人
    即  被  告  丙○○
    選任辯護人  張淑琪律師
右上訴人因常業竊盜等案件，不服臺灣台中地方法院九十一年度訴字第二○三七號中
華民國九十一年十二月二十七日第一審判決（起訴案號：臺灣台中地方法院檢察署九
十一年度偵緝字第五一○號），提起上訴，本院判決如左：
      主  文
原判決撤銷。
丙○○幫助意圖為自己不法之所有，以恐嚇使人將本人之物交付，處有期徒刑陸月，
如易科罰金，以參佰元折算壹日。
      事  實
一、丙○○於民國（下同）九十年八月間，因經濟困難，適在某報紙內看到有租用帳
    戶之廣告，即按該廣告內所刊登之聯絡電話與該姓名、年籍均不詳之成年男子聯
    絡，該男子表示願以每本每二月新台幣（下同）六百元之代價租用丙○○開設之
    銀行之帳戶，丙○○認有利可圖，雖可預見蒐購帳戶、提款卡等之不相識他人，
    收購帳戶係為作為非法轉帳使用，或欲恐嚇被害人使之將款項匯入該帳戶，嗣再
    提領一空，致使被害人及偵查機關無從追查，而其發生並不違背丙○○本意之下
    ，竟基於幫助該不詳姓名、年籍成年男子遂行恐嚇取財之不確定故意，於九十年
    八月八日與該男子同至新竹國際商業銀行台中分行（下稱新竹商銀台中分行）開
    設第七二二○─六八五四二號帳戶及第一商銀中港分行開設第00000000
    000號帳戶，旋將上述二銀行存摺、印章、提款卡（含密碼）等交予該男子，
    並因此獲得一千二百元之對價。該男子即以丙○○之新竹商銀台中分行帳戶作為
    被害人匯款之人頭帳戶。嗣甲○○所有車號ＮＺ─一八九六號自小客車於九十年
    九月十二日十時許在台中縣梧棲鎮失竊，歹徒於九十年九月十二日十一時許即陸
    續以電話向其勒贖，至第二天經討價還價，該竊車勒贖集團要求先匯二萬元，並
    指定匯至丙○○之前開新竹商銀台中分行帳戶，甲○○當日匯款至該帳戶後，至
    下午三時許，經該集團歹徒通知，始將上述失竊之自小客車尋回，經警方循上開
    帳戶資料而查獲上情。
二、案經台中縣警察局清水分局報請臺灣臺中地方法院檢察署檢察官偵查起訴。
    理  由
一、訊據上訴人即被告丙○○對於右揭出租新竹商銀台中分行及第一商銀中港分行之
    帳戶予該姓名、年籍均不詳之成年男子，獲取一千二百元之對價等事實雖坦承不
    諱，然矢口否認有何前揭幫助竊車勒贖集團常業竊盜罪或恐嚇取財罪之犯行，辯
    稱：伊不知前開帳戶係供犯罪使用，該男子跟伊稱係要做為生意轉帳之用，該男
    子之帳戶已經不能使用，聲稱借予該男子二個月就還伊，結果不到一個月即出事
    了云云。惟查：
  (一)被告於上開時地將上開帳戶出租予某不詳姓名、年籍之成年男子等情，迭遽被告
    於警訊、偵查、原審及本院坦承不諱，且被害人甲○○所有車號ＮＺ─一八九六
    號自小客車於九十年九月十二日十時許在台中縣梧棲鎮失竊，歹徒於九十年九月
    十二日十一時許即陸續以電話向其勒贖，至第二天經討價還價，該竊車勒贖集團
    要求先匯二萬元，並指定匯至被告所出租之前開新竹商銀台中分行帳戶，被害人
    甲○○當日匯款二萬元至該帳戶後，至下午三時許，經該集團歹徒通知，始將上
    述失竊之自小客車尋回等情，業經被害人甲○○於警訊、偵查指述綦詳（見偵二
    一二六五號卷第四、五、二九頁），並有台中商業銀行入戶電匯通知單（見偵二
    一二六五號卷第六頁）、新竹國際商業銀行台中分行第七二二○─六八五四二號
帳戶及第一商銀中港分行第00000000000號帳戶被告丙○○帳戶開戶
    資料、往來明細暨盜領存款照片三幀等附卷可稽，從而被告所出租之上開新竹商
    銀台中分行帳戶，遭該不詳姓名、年籍男子供作竊取被害人甲○○車輛後恐嚇取
    財之人頭帳戶應甚明確。
  (二)又按刑法上之故意，分為直接故意（確定故意）與間接故意（不確定故意），「
    行為人對於構成犯罪之事實，明知並有意使其發生者」為直接故意；「行為人對
    於構成犯罪之事實，預見其發生而其發生並不違背其本意者」為間接故意；而間
    接故意與有認識的過失之區別，在於二者對構成犯罪之事實雖均預見其能發生，
    但前者對其發生並不違背其本意，後者則確信其不發生。且幫助犯之成立，以行
    為人主觀上認識被幫助者正欲從事犯罪或係正在從事犯罪，且該犯罪有既遂之可
    能，而其行為足以幫助他人實現構成要件者，即具有幫助故意，並不以行為人確
    知被幫助者係犯何罪名為必要。至於行為人在正犯實施犯罪前為幫助行為者，則
    構成事前幫助犯。又查現今金融機構開放，一般人至金融機關如銀行、郵局等開
    設帳戶並非難事，苟非供犯罪之不法目的，依一般社會經驗法則判斷，實無必要
    隱匿自己名義帳戶而另向他人租用帳戶使用。本件被告係於報紙上得知出租帳戶
    之訊息，進而出租上開帳戶與素不相識之該不詳姓名、年籍成年男子，衡之常情
    ，如此悖離常態之交易行為，被告係成年且智力正常之人，當可預見收購帳戶之
    人係欲供做犯罪非法使用，否則焉有可能僅出租帳戶使用，即得以輕易賺取金錢
    之理；且近來竊車恐嚇取財及利用「刮刮樂」等名義詐欺取財之犯罪類型層出不
    窮，該等犯罪，多數均係利用他人帳戶作為恐嚇取財或詐欺所得財物之出入帳戶
    ，並經媒體廣為披載，被告縱使並不確知所為恐嚇取財之對象即為上揭被害人甲
    ○○，亦無法確知如何恐嚇取財之具體內容，惟對於其所出售之上揭帳戶，將遭
    該名成年男子作為恐嚇取財之匯款帳戶及提領犯罪所得之工具使用，應足以有概
    括之認識，且可預見其發生。故被告辯稱伊不知上開帳戶會遭利用供犯罪之用云
    云顯不足採信。從而本件被告貪圖小利，將提款卡、帳戶、印章等出租予他人，
    並收取對價，讓該不詳姓名成年男子，得以該帳戶從事恐嚇取財之犯罪行為，此
    應為被告所容認及允許至明，被告幫助該不詳姓名成年男子恐嚇取財之不確定故
    意應臻明確。
  (三)又查被告所有上開二帳戶之往來明細資料內，雖尚有其他交易往來明細，然除上
    開被害人甲○○外，遍查卷內並無其他證據足資證明上開交易資料係其他被害人
    遭恐嚇取財而匯入之款項，且究竟被害人為何人亦不明確，依罪疑惟輕原則，應
    認被告所出租予帳戶之該名不詳姓名成年男子僅犯有被害人甲○○上開恐嚇取財
    犯行，尚難認係屬竊盜集團所為之常業竊盜犯行，公訴事實尚有未洽。再查被告
    出租上開帳戶、提款卡之行為，尚非恐嚇取財罪構成要件之行為，且查無任何證
    據足資證明被告與該名不詳姓名成年男子間有何恐嚇取財之犯意聯絡，足認被告
    應僅係幫助行為。另辯護人雖辯稱被告至多僅構成幫助洗錢防制法第九條第一項
    之幫助洗錢罪名云云，惟查：洗錢防制法第九條第一項之洗錢罪名，必須係同法
    第三條第一項所列之重大犯罪之洗錢行為，然本件該不詳姓名男子所犯之罪名僅
    係刑法第三百四十六條第一項之恐嚇取財罪名，並非該法第三條所列之重大犯罪
    ，被告自無任何幫助洗錢犯行可言，併此敘明。從而本件事證明確，被告幫助恐
    嚇取財之犯行應堪認定。
二、核被告所為其所為，係犯刑法第三十條、第三百四十六條第一項幫助恐嚇取財罪
    。被告幫助他人犯恐嚇取財罪，為從犯，應依刑法第三十條第二項之規定減輕其
    刑。公訴人認被告另涉犯幫助常業竊盜罪，惟本案並查無積極證據被告所出租之
    上開帳戶業經供常業竊盜所用已如前述，公訴理由所適用法條尚有未洽，然依公
    訴事實、理由之論述，公訴人認被告涉犯之幫助常業竊盜罪與前揭幫助恐嚇取財
    罪間有裁判上一罪之關係，且被告僅有一幫助行為，本院自無庸另為無罪之諭知
    ，附此敘明。原審判決固非無見，然本件並無積極證據足資證明承租被告帳戶之
    該不詳姓名成年男子除有上開恐嚇取財犯行外，另有常業竊盜犯行，原判決認定
    該不詳姓名男子另涉犯常業竊盜犯行，尚有未洽，被告上訴仍執前詞否認犯罪，
    雖無理由，然原審判決既有上開可議之處，自應由本院撤銷改判。爰審酌被告犯
    罪之動機、目的、手段、前尚無不良前科，此有台灣台中地方法院檢察署刑案資
    料查註紀錄表一份在卷可按、出租銀行帳戶幫助他人恐嚇取財，助長犯罪並增加
    追緝犯罪之困難，惟幫助恐嚇取財犯行僅查得被害人一人，犯罪所生危害尚非重
    大，及犯罪後猶飾詞狡賴犯行，毫無悔意，且犯罪後迄今仍未與被害人達成民事
    和解，賠償被害人損失等一切情狀，量處如主文所示之刑，以資懲儆。
三、據上論斷，應依刑事訴訟法第三百六十九條第一項前段、第三百六十四條、第二
    百九十九條第一項前段，刑法第三百四十六條第一項、第三十條、第四十一條第
    一項前段，罰金罰鍰提高標準條例第一條前段、第二條，判決如主文。
本案經檢察官乙○○到庭執行職務。
中      華      民      國    九十二    年      三      月     十九     日
                                   臺灣高等法院臺中分院刑事第八庭
                                         審判長法  官  羅  得  村
                                               法  官  黃  文  進
                                               法  官  陳  毓  秀
右正本證明與原本無異。
被告不得上訴。
檢察官得上訴。
如不服本判決應於收受送達後十日內向本院提出上訴書狀，其未敘述上訴之理由者並
得於提起上訴後十日內向本院補提理由書（均須按他造當事人之人數附繕本）。
                                               書記官  吳  宗  玲
中      華      民      國    九十二     年      三       月    二十    日
附錄本案論罪科刑法條全文
刑法第三百四十六條第一項：
意圖為自己或第三人不法之所有，以恐嚇使人將本人或第三人之物交付者，處六月以
上五年以下有期徒刑，得併科一千元以下罰金。
                                                                        Ｆ


司法院資訊處製作；財團法人民間司法改革基金會備份。
